臺灣高雄地方法院民事判決　　　　　　　　　　　　　九十三年度小上字第三二號
　　上　訴　人　周煜燦即協和醫院
　　訴訟代理人　焦文城律師
　　　　　　　　施一帆律師
　　　　　　　　施秉慧律師
　　被上訴人　　湳開股份有限公司
　　法定代理人　王文治
　　訴訟代理人　甲○○
右當事人間請求給付貨款事件，上訴人對於民國九十三年二月十六日本院高雄簡易庭
九十三年度雄小字第五九三號第一審判決提起上訴，本院於九十三年十一月二十六日
言詞辯論終結，判決如下：
    主    文
原判決廢棄。
被上訴人在第一審之訴駁回。
第一、二審訴訟費用新台幣貳仟貳佰貳拾陸元由被上訴人負擔。
    事實及理由
壹、程序方面
一、按對於小額程序第一審裁判之上訴，應以該判決違背法令為理由，且上訴狀內應
    表明原判決所違背之法令及其具體內容，民事訴訟法第四百三十六條之二十四第
    二項、第四百三十六條之二十五第一款分別定有明文。本件上訴人主張：當事人
    之適格要件，為法院應依職權調查之事項，獨資經營之商號，既非法人，又非非
    法人團體，自無當事人能力，協和醫院係周煜燦獨資經營，業經證人林光輝於原
    審證述無誤，原審對此恝置不論，亦未再詳查，遽認上訴人為非法人團體，即有
    採擇證據與判決理由之矛盾，且未盡職權調查之責，均已違背法令甚明等語。經
    核上訴人之上訴理由，業已具體表明原審判決違背法令之具體內容，依上開說明
    ，其上訴自屬合法。
二、次按，某商號係某甲獨資經營，雖無從認為非法人之團體，但該商號與其主人既
    屬一體，而被上訴人提出之起訴狀，亦係列其主人為該商號之法定代理人，茲祗
    改列其主人為當事人，即不生無當事人能力之問題（最高法院四十三年台上字第
    六０一號、四十四年台上字第二七一號判例參照）。本件被上訴人以協和醫院為
　　被告，周煜燦為其法定代理人，起訴請求給付貨款，並經原審以協和醫院為非法
　　人團體，予以審判，惟本院業已查明協和醫院現乃周煜燦所獨資經營（詳如后述
　　），而依上開說明，苟改列其主體人周煜燦為當事人，即不生無當事人能力之問
　  題，爰依職權變更本件之上訴人為周煜燦即協和醫院，併予敘明。
三、再者，本件被上訴人經合法通知，無正當理由未於言詞辯論期日到場，經核無民
    事訴訟法第三百八十六條各款所列情形，爰依上訴人之聲請，由其一造辯論而為
    判決。
貳、實體方面
一、被上訴人起訴主張：協和醫院於民國九十年十一月間起至九十一年五月止，向伊
    購買醫療用Ｘ光軟片共十六批，金額合計新台幣（以下同）六萬六千元，而由訴
    外人即該醫院職員黃庭楨簽發以臺灣中小企業銀行東高雄分行為付款人，票面金
    額一萬六千八百元，票號ＡＰ0000000號，發票日九十一年五月三十一日
    ，受款人湳開股份有限公司之記名式支票一紙交付予伊，經伊於九十一年五月三
    十一日提示後，因存款不足遭退票，而協和醫院亦未清償其餘欠款，履經催討無
    著，爰依買賣契約請求給付貨款六萬六千元。因上訴人提起上訴，其在本院聲明
    ：上訴駁回。
二、上訴人則以：林敬軒、黃庭楨等人合資經營之協和醫院，於九十一年五月三十一
    日即已歇業而不存在，周煜燦之協和醫院，係獨資經營，與林敬軒等人合夥經營
    之協和醫院係不同之權利主體，僅係沿用其院址及醫院名稱，自無庸替林敬軒等
    人合夥經營之協和醫院負擔債務，被上訴人以林敬軒等人合夥經營之協和醫院所
    生之債務，向上訴人追討，應屬無據，原審不察，遽為上訴人敗訴之判決，實有
    疏誤等語。並聲明：(一)原判決廢棄；(二)被上訴人在第一審之訴駁回。
三、經查，兩造對於協和醫院確曾於九十年十一月間至九十一年五月向被上訴人購買
    醫療用Ｘ光軟片乙事，並不爭執。是本件之爭點厥為周煜燦所經營之協和醫院與
    林敬軒等人經營之協和醫院是否為同一權利主體而應承受其債務？
四、得心證之理由
（一）經查，上訴人協和醫院係由周煜燦自九十一年六月五日起獨資經營，並由周煜
      燦與許玉佩就協和醫院之建築物、醫療設備、經營權等事項訂立租貸契約，有
      租貸契約書附卷可稽（原審卷第四六、四七頁）；至於林敬軒等人經營之協和
      醫院，與上訴人不同之處，業據證人即前協和醫院院長林光輝於原審證述「我
      是任職在協和醫院，從九十年九月一日到九十一年五月一日，為協和醫院的負
      責人，在九十一年五月二日發現股東以我為發票人偷開支票，等我發現時，已
      有一百張，我便歇業，後來歇業後中間沒有看病，二房東是劉太太，協和醫院
      是他先生開的，他先生變成植物人後，她便把醫院的設備出租給我們的股東，
      周醫師是劉太太的同學，周醫師是自己經營醫院，我則是被僱的。協和醫院所
      有的設備全是劉太太的先生劉吉林所有的。周醫師來經營的時候，他是獨資，
      六月五日左右。歇業之前的Ｘ光軟片，有無交接，我並不清楚，我只負責看病
      ，行政的部分，我不管，行政部分是由林敬軒負責，他亦是最大的股東之一」
      （見原審卷第五六、五七頁），且林敬軒因經營不善致積欠藥商及裝潢費用，
      曾於九十一年六月三日承諾由其自行解決，一切皆與協和醫院、許玉佩無涉等
      情，有切結書在卷可證（原審卷第四八至五一頁），並有原審依職權向高雄市
      政府衛生局調取之高雄市醫療（事）機構醫事人員歇（停）業申請書、高雄市
      醫療（事）機構、醫事人員、開（執）業登記事項申請書在卷足稽（原審卷第
      六一至一一五頁），則上訴人主張協和醫院自九十一年六月五日起由周煜燦獨
      資經營，非為合夥，且與林敬軒等人所合夥經營之協和醫院為不同之權利主體
      ，應可確信。
（二）次按，當事人主張有利於己之事實者，就其事實負舉證之責任，民事訴訟法第
      二百七十七條定有明文。被上訴人起訴請求上訴人給付九十年十一月間起至九
      十一年五月止，由協和醫院向其購買醫療用Ｘ光軟片之貨款，自應就上訴人即
      周煜燦所經營之協和醫院確與林敬軒等人合夥經營之協和醫院為同一權利主體
      ，或前者已承受後者之債務之事實，負舉證之責任。經查，被上訴人所舉發票
      、支票、對帳單等證據，均不能證明前後協和醫院為相同權利主體或上訴人有
      承受前開貨款債務之事實，而上訴人係有別於前協和醫院之組織型態及權利主
      體，已如前述，被上訴人自不得以其與前協和醫院之債權向上訴人請求清償。
五、從而，被上訴人依據買賣契約關係，請求上訴人給付六萬六千元，洵屬無據，應
    予駁回，原判決判命如數給付，並為假執行之宣告，自有未洽，上訴意旨執此指
    摘原判決不當，求予廢棄改判，為有理由，爰由本院廢棄原判決並改判如主文第
    二項所示。
六、按上級法院廢棄下級法院之判決，而就該事件為裁判或變更下級法院之判決者，
    應為訴訟總費用之裁判；小額訴訟之上訴程序，法院為訴訟費用之裁判時，應確
    定其費用額，民事訴訟法第八十七條第二項、第四百三十六條之十九第一項、第
    四百三十六條之三十二第一項規定甚明。本件第一審訴訟費用為七百二十六元，
    第二審訴訟費用為一千五百元，合計為二千二百二十六元，應由被上訴人負擔。
七、結論：本件上訴人之上訴有理由，依民事訴訟法第三百八十五條第一項前段、第
    四百三十六條之三十二第一項、第二項、第四百三十六條之十九第一項、第四百
    五十條、第七十八條，判決如主文。
中　　　華　　　民　　　國　　九十三　　年　　 十二 　　月　　　十　　　日
                             臺灣高雄地方法院民事第一庭
                                         審判長法      官　甯　馨
                                               法      官　劉傑民
                                               法      官　林韋岑
正本係照原本作成。
本判決不得上訴。
中　　　華　　　民　　　國　　九十三　　年　　 十二 　　月　　　十　　　日
　　　                                         法院書記官　黃俊凱
